【裁判字號】    98,聲,753
【裁判日期】    980731
【裁判案由】    返還提存物
【裁判全文】
臺灣桃園地方法院民事裁定               98年度聲字第753號
聲  請  人  中國信託商業銀行股份有限公司
法定代理人  丙○○
相  對  人  乙○○
            甲○○
上列當事人間聲請返還提存物事件，本院裁定如下：
    主  文
本院九十四年度存字第一七八號提存事件，聲請人所提存之擔保
物即中央政府建設公債九十三年度甲類第七期債票，面額新台幣
壹拾萬元（號碼：Ａ九三一０七），准予返還。
    理  由
一、按訴訟終結後，供擔保人證明已定20日以上之期間，催告受
    擔保利益人行使權利而未行使，或法院依供擔保人之聲請，
    通知受擔保利益人於一定期間內行使權利並向法院為行使權
    利之證明而未證明者，法院應依供擔保人之聲請，以裁定命
    返還其提存物，民事訴訟法第104 條第1 項第3 款定有明文
    。又該條之規定，於其他依法令供訴訟上之擔保者，準用之
    ，同法第106 條亦定有明文。而此所謂訴訟終結，固應從廣
    義解釋，包括撤銷假扣押或假處分裁定及執行程序終結在內
    。惟強制執行法第132 條已於民國85年10月9 日修正增列第
    3 項規定債權人收受假扣押或假處分裁定後已逾30日者不得
    聲請執行。故假扣押或假處分之供擔保人，於法院撤銷假扣
    押或假處分之執行後，如該假扣押或假處分裁定已逾上開30
    日期間而不得聲請執行時，自不因供擔保人未聲請撤銷假扣
    押或假處分裁定，而影響其依民事訴訟法第106 條準用同法
    第104 條第1 項第3 款規定行使定期催告及返還擔保物之權
    利（最高法院88年度台抗字第682 號裁判意旨參照）。
二、本件聲請意旨略以：聲請人依銀行法、金融機構合併法之規
    定，向主管機關申請許可於96年9 月8 日起概括承受花蓮區
    中小企業銀行之資產、負債及營業，合先敘明。聲請人前遵
    本院93年度裁全字第5852號假扣押裁定，以本院94年度存字
    第178 號提存事件提存中央政府建設公債93年度甲類第7 期
    債券，面額新台幣10萬元，為相對人供擔保後，以本院94年
    度執全字第155 號實施假扣押執行。茲因供擔保人即聲請人
    撤回假扣押執行之聲請，訴訟程序已告終結，並聲請本院發
    函催告相對人於21日內行使權利，惟期限已屆而未見相對人
    行使，爰依法聲請裁定返還上開擔保金等語，並提出行政院
    金融監督管理委員會96年7 月26日金管銀(六)字第0960028584
    0 號函、股份有限公司變更登記表、本院94年度存字第178
    號提存書、93年度裁全字第5852號假扣押裁定、民事執行處
    94年1 月17日桃院興執94年執全八字第155 號通知、94年1
    月17日桃院興執94年執全八字第155 號囑託查封登記函、撤
    回假扣押強制執行聲請狀、97年9 月5 日桃院永民慈97年度
    聲字第1293號催告相對人行使權利函各1 件為證。
三、聲請人上開所主張對相對人供擔保後為假扣押，嗣該假扣押
    執行經聲請人撤回，本件假扣押之執行程序已告終結等事實
    ，經本院審核上開證物，並依職權調閱本院93年度裁全字第
    5852號假扣押卷宗、94年度存字第178 號擔保提存卷宗、94
    年度執全字第155 號執行卷宗查核無訛，堪信屬實，本件應
    認已符合上述「訴訟終結」之要件。又聲請人向本院聲請以
    97年度聲字第1293號通知行使權利事件發函限期催告相對人
    就聲請人前開假扣押之執行所受之損害行使權利，該通知函
    同時於97年9 月25日合法送達於相對人，惟相對人迄未對聲
    請人行使權利，亦據本院調閱97年度聲字第1293號通知行使
    權利卷宗無誤，並有本院民事紀錄科查詢表2 紙及台北地方
    法院98年6 月26日北院隆文人字第0980003808號函附卷可稽
    。又雖聲請人未聲請撤銷本件假扣押裁定，惟聲請人於94年
    1 月7 日收受該假扣押裁定，至今已逾30日以上，揆諸首揭
    強制執行法第132 條第3 項之規定，其無從再本於前開假扣
    押裁定為假扣押執行之可能，相對人若有損害業已告確定，
    將來已無繼續受損之虞。從而，聲請人聲請返還擔保金，核
    無不合，應予准許，爰裁定如主文所示。
四、依民事訴訟法第104 條第1 項第3 款、第106 條，裁定如主
    文。
中    華    民    國    98    年    7     月    31    日
                  民事第一庭    法  官  范明達
以上正本係照原本作成
如不服本裁定應於送達後10日內向本院提出抗告狀，並繳納抗告
費新臺幣1,000元
中    華    民    國    98    年    8     月    3     日
                                書記官  張豐松


司法院資訊處製作；財團法人民間司法改革基金會備份。
